【裁判字號】    89,台上,7285
【裁判日期】    891130
【裁判案由】    偽造有價證券
【裁判全文】
最高法院刑事判決                              八十九年度台上字第七二八五號
    上  訴  人  甲○○
右上訴人因偽造有價證券案件，不服台灣高等法院台中分院中華民國八十九年六月二
十八日第二審判決（八十八年度上訴字第一六三七號，起訴案號：台灣彰化地方法院
檢察署八十七年度偵字第五四號），提起上訴，本院判決如左：
    主  文
上訴駁回。
    理  由
按刑事訴訟法第三百七十七條規定，上訴於第三審法院，非以判決違背法令為理由，
不得為之。是提起第三審上訴，應以原判決違背法令為理由，係屬法定要件。如果上
訴理由狀並未依據卷內訴訟資料，具體指摘原判決不適用何種法則或如何適用不當，
或所指摘原判決違法情事，顯與法律規定得為第三審上訴理由之違法情形，不相適合
時，均應認其上訴為違背法律上之程式，予以駁回。本件原判決綜合調查證據之結果
，認上訴人甲○○牽連犯有刑法第二百零一條第一項意圖供行使之用而偽造有價證券
罪，第二百十六條第二百十條行使偽造私文書罪，及同法第三百三十九條第一項詐欺
取財罪之事實，因而撤銷第一審之科刑判決，改判仍依牽連犯關係，從一重之偽造有
價證券罪處斷，量處有期徒刑年；偽造之支票壹紙及陳美琴印章壹顆均沒收，已詳
認定犯罪事實之依據及憑以認定之理由，並對上訴人否認犯罪之辯詞，如何不足採
信，均已依據卷內資料予以指駁及說明，從形式上觀察，原判決並無違背法令情形。
按事實之認定及證據之取捨，乃屬事實審法院之職權，證人等所為證言，何者為可採
，事實審法院本得參酌其他相關證據為自由之判斷，苟無違反經驗法則或論理法則，
自難指為違法。原判決依憑上訴人及證人楊超統、盧俊仁、陳美琴、李潮波及馬瑞銘
於偵查、一審及原審時所為有利及不利上訴人之供證，與其他調查證據之結果（詳見
原判決理由二），認定上訴人確有本件偽造有價證券犯行，摒棄不採上訴人、李潮波
及馬瑞銘所為有利迴護之辯詞，經核其證據之取捨及證明力之判斷於法均無不合。況
原審審判期日調查證據完畢時，審判長問上訴人尚有何證據請求調查，上訴人答「無
」（見原審卷第八十五頁），而本院為法律審，上訴人在本院始又指摘系爭支票究為
何人於何時所偽造，證人楊超統持有時，系爭支票是否已完成金額、發票日及發票人
之填載，原判決均未踐行必要之調查等語，自非依據卷內資料執為指摘之合法上訴理
由。次按刑事訴訟法第三百七十九條第十款所謂應於審判期日調查之證據，必須該證
據確與待證事實有重要關係，就其案情委有調查之必要者而言。本件事證已臻明確，
原審未依上訴人聲請，就卷附支票影本上之記載，鑑定筆跡是否與楊超統相符一節為
無益之調查，自不得指為調查未盡。上訴意旨又稱：楊超統並未就詐欺取財罪部分，
對上訴人提出告訴，原判決未憑證據即據以認定上訴人有此部分罪行，顯有違證據法
則云云。惟查告訴乃論之罪，事涉國家刑罰權得否據以發動所依憑之內容及其範圍之
界定，乃具實體性質，就此層面而言，對某種犯罪行為是否得以發動國家刑罰權予以
制裁，恒囿於該類型化之犯罪是否屬告訴乃論之罪，並受制於告訴權人是否行使告訴
權或撤回告訴，準此，告訴權之行使，並非得以單純之程序問題視之。因而屬非告訴
乃論之詐欺取財罪，自不因未經告訴而不予處罰，上訴意旨執此爭執，洵無理由。再
審理事實之法院，其認定被告犯罪事實所憑之證據，並不以直接證據為限，間接證據
亦包括在內，凡綜合調查所得之各種直接及間接證據，本於推理之作用得其心證而為
事實之判斷，既與事實無違，此項判斷即與完全憑空推測迥異，即不容任意指為違法
。原判決並非僅依憑楊超統及盧俊仁在偵查中之供述為認定其犯行之唯一證據，而係
引述多項證據（見原判決理由二），本於推理之作用予以綜合判斷，認與事實相符，
經核並無違證據法則。此外，上訴人徒憑己意，對原審職權之適法行使及原判決理由
已詳為論斷之事項，任意爭辯，顯與法定上訴第三審之形式要件不符，其上訴違背法
律上之程式，應予駁回。
據上論結，應依刑事訴訟法第三百九十五條前段，判決如主文。
中      華      民      國    八十九    年     十一     月     三十     日
                              最高法院刑事第六庭
                                  審判長法官  謝  家  鶴
                                        法官  洪  文  章
                                        法官  花  滿  堂
                                        法官  陳  世  淙
                                        法官  洪  佳  濱
      右正本證明與原本無異
                                              書  記  官
中      華      民      國    八十九    年     十二     月     十三     日


司法院資訊處製作；財團法人民間司法改革基金會備份。
